【裁判字號】    92,重訴,8
【裁判日期】    920623
【裁判案由】    返還借款
【裁判全文】
臺灣臺南地方法院民事判決  九十二年度重訴字第八號
    原      告    第一商業銀行股份有限公司新營分行
    法定代理人    己○○
    訴訟代理人    戊○○
    被      告    環寶紙業股份有限公司
                          設臺.
    兼法定代理人  甲○○  住同.
                          身分.
    被      告    丁○○  住臺.
                          身分.
                  丙○○  住臺.
                          身分.
                  乙○○  住台北市○○區○○里○○街一六○巷二二弄十八號
                          身分.
右當事人間請求給付返還借款事件，本院判決如左：
    主      文
被告應連帶給付原告新臺幣貳仟陸佰貳拾肆萬參仟貳佰陸拾陸元，美金柒拾玖萬參仟
捌佰玖拾貳元伍角參分，及如附表一、二所示之利息、違約金，其中美金部份並於給
付時按原告銀行牌告美金即期賣出匯率折付新臺幣。
訴訟費用由被告連帶負擔。
本判決第一項於原告以新臺幣壹仟柒佰玖拾壹萬柒仟元為被告供擔保後，得假執行；
但被告乙○○如於假執行程序實施前以新臺幣伍仟參佰柒拾伍萬壹仟陸佰肆拾貳元為
原告預供擔保，得免為假執行。
    事實及理由
一、本件被告均經合法通知，未於最後言詞辯論期日到場，核無民事訴訟法第三百八
    十六條所列各款情形，爰依原告之聲請，由其一造辯論而為判決。
二、原告主張：
  (一)被告環寶紙業股份有限公司（以下簡稱為環寶紙業公司），分別於民國八十六年
    五月十二日及八十六年五月十九日邀同被告甲○○、丁○○、丙○○及乙○○等
    為連帶保證人，與原告簽訂保證書、約定書，保證環寶紙業公司於現在（包括過
    去所負現在尚未清償），及將來對原告所負之借款及一切債務，以新臺幣一億元
    為限額，願與環寶紙業公司負連帶償付責任。
  (二)被告環寶紙業公司自八十六年五月十五日起，分十二筆，共向原告借款新臺幣三
    千二百萬元，每筆金額、到期日、約定利率及違約金之計算均如附表一所示，期
    間業經攤還部份本金，目前尚欠本金新臺幣二千六百二十四萬三千二百六十六元
    及其利息、違約金，詎料被告等自九十一年七月起即未依約繳息，迭經催索，均
    未獲清償。
  (三)另被告環寶紙業公司於九十年八月二十八日，向原告立具「進口遠期信用狀借款
    契約」，約定委請原告開發進口遠期信用狀，額度為美金一百六十萬元，以信用
    狀項下之匯票票款扣除其自備款結匯款後之差額為其向原告借款之本金，契約期
    間自九十年八月二十八日起至九十一年八月二十八日止，遠期信用狀之匯票期限
    自發票日起算，最長不得超過一百八十天，利息自原告或原告國外代理銀行付款
    之日起至借款到期日止，按原告通知利率支付，到期不履行時，除依照到期日原
    告銀行通知之一般外匯授信利率與新臺幣放款基本利率加週年利率百分之二點五
    之較高利率支付遲延利息外，逾期六個月以內，另按遲延利息百分之十，逾期超
    過六個月，另按遲延利息百分之二十加付違約金。被告環寶紙業公司於九十年十
    二月間填具「開發信用狀申請書」五筆，並同意以匯票金額扣除借款人自備結匯
    款項之差額為借款本金，有關開狀金額、自備結匯款、攤還結匯款、墊款金額、
    到期日、利息及違約金等之計算詳如附表二，經部份攤還，目前尚欠美金七十九
    萬三千八百九十二元五角三分，及其利息、違約金，迭經催討未獲償還等語。
  (四)除供擔保金額外，如主文所示。
三、被告方面：
  (一)被告乙○○未於最後言詞辯論期日到場，據其所提出之書狀陳稱：
    (1)謹查本件原告所提呈被告乙○○之約定書暨保證書，顯示兩件字據均係於八十
      六年五月十九日所立。縱令兩件字據悉為真正，被告亦不須就是日以前本件主
      債務人即被告環寶紙業公司對原告所欠債務，負連帶清償之責。
    (2)經查原告起訴狀附表一編號一所示主債務人環寶紙業公司向原告借貸之「置產
      投資貸款」新臺幣一千四百萬元，積欠本金餘額八百二十四萬三千二百六十六
      元一筆，其借款日期在八十六年五月十五日，早於前項二件字據之簽立日期八
      十六年五月十九日，茲原告率令被告併負連帶清償之責，顯乏理由。
    (3)次按消費借貸，於當事人合意之外，更須交付金錢或其他代替物，以移轉其所
      有權，始能成立。茲查本件原告雖已提呈新臺幣借據十二紙暨美金借據五紙，
      惟被告未在其中任何乙紙借據署章，是究竟原告確經交付金錢與主債務人已否
      ，及其交付金額多少，被告均欠明瞭，原告未付證以明，乃空口主張主債務人
      有向其借貸如期所云之金額，未免欠合等語置辯。
    (4)聲明：駁回原告之訴。如為不利被告之判決，請准提供擔保免為假執行。
  (二)被告環寶紙業公司、甲○○、丁○○、丙○○均未於言詞辯論期日到場，亦未提
    出書狀作何聲明或陳述。
四、本件原告主張被告環寶紙業公司邀同其餘被告甲○○、丁○○、丙○○、乙○○
    為連帶保證人，先後向原告借款新臺幣三千二百萬元、美金八十五萬二千八百四
    十六元八角八分，其後分別自附表一、二所示時間，未依約清償，尚欠本金共新
    臺幣二千六百二十四萬三千二百六十六元、美金七十九萬三千八百九十二元五角
    三分等情，已據提出保證書四份、約定書五份、借據（新臺幣部份）十二份、放
    款貸放傳票十二紙、收入傳票十二紙、進口遠期信用狀借款契約一份、開發信用
    狀申請書五份、進口墊款結匯還款報告書五份、借據（美金部份）五份、放款基
    本利率變動表一份（以上均為影本）、放款戶授信明細查詢單三紙等為證，核屬
    相符。被告乙○○對於被告環寶紙業公司向原告借款，尚欠如附表一、二所示本
    金未清償，以及與被告甲○○、丁○○、丙○○等人共同簽署保證書、約定書擔
    任環寶紙業公司之連帶保證人等情固不否認，惟爭執其中附表一編號一所示之新
    臺幣一千四百萬元，乃被告環寶紙業公司於其擔任保證人之前即八十六年五月十
    五日所借，其不應就該筆借款負保證責任；以及原告所提出之新臺幣、美金借據
    ，均未經其簽署，原告並未證明已將借貸之金錢交付予主債務人即被告環寶紙業
    公司云云。經查：
  (一)依原告所提、為被告乙○○所不爭執之保證書、約定書，被告乙○○已經同意對
    於環寶紙業公司向原告所負之一切債務，在新臺幣一億元限額內，負連帶償付之
    責任；而前揭「一切債務」，則指債務人環寶紙業公司於現在（含過去所負現在
    尚未清償）及將來所負之借款、票款、墊款、保證、損害賠償及其他債務而言，
    前開保證書、約定書第一條均有明定。被告環寶紙業公司雖早於八十六年五月十
    五日即向原告借貸如附表一編號一所示之新臺幣一千四百萬元，被告乙○○則於
    同月十九日始簽署約定書、保證書，擔任環寶紙業公司之連帶保證人，然其時環
    寶紙業公司既尚未完全清償該筆一千四百萬元債務，則依上開乙○○與原告之約
    定，被告乙○○自仍應連帶保證之責，被告乙○○此項辯詞並不可採。
  (二)本件與原告成立消費借貸契約者，乃被告環寶紙業公司，其餘被告則係因另與原
    告成立連帶保證契約，而應對環寶紙業公司之債務負責。是於實際借款時，乃由
    借款人即環寶紙業公司在借據上簽署，至原告交付貸放金錢之對象，亦僅為借款
    人環寶紙業公司，均不及於連帶保證人，被告乙○○以其並未在借據上簽署，爭
    執其連帶保證責任，已有誤會；此外，原告除被告環寶公司所簽署之借據共十七
    份外，尚提出轉帳收入傳票、支出傳票影本各十二紙、進口墊款結匯還款報告書
    影本五份為憑，對於借貸物之交付已盡舉證之責，被告乙○○猶執前詞，主張原
    告未舉證說明已為借款之交付云云，亦無可取。
  (三)至於其他被告，則均未到庭或以書面作何陳述，自應認原告之主張為真實。
五、按保證債務之所謂連帶，係指保證人與主債務人負同一債務，對於債權人各負全
    部給付之責任者而言，此就民法第二百七十二條第一項規定連帶債務之文義參照
    觀之甚明。本件被告甲○○、丁○○、丙○○、乙○○既均為被告環寶紙業公司
    對原告上揭債務之連帶保證人，則原告基於消費借貸、連帶保證之法律關係，請
    求被告連帶給付新臺幣二千六百二十四萬三千二百六十六元，美金七十九萬三千
    八百九十二元五角三分，及如附表一、二所示之利息、違約金，乃有理由，應予
    准許。又按以外國通用貨幣定給付額者，債務人得按給付時給付地之市價，以中
    華民國通用貨幣給付之，民法第二百零二條前段另有明文，且被告環寶紙業公司
    與原告間所成立之進口遠期信用狀借款契約，亦載明借款人應於借款到期日，將
    借款本金以外匯存款或按原告公告之外匯即期賣出匯率折合新臺幣償付之，是原
    告上開聲明，於美金部份並請求於給付時按原告銀行牌告美金即期賣出匯率折付
    新臺幣，亦有理由，應予准許。
六、原告及被告乙○○均陳明願供擔保請求宣告假執行，或免為假執行，核均無不合
    ，爰依宣判日原告所公告之美金即期賣出匯率，計算被告應連帶給付之總額後，
    分別酌定相當擔保金額，予以准許。
七、結論：本件原告之訴為有理由，並依民事訴訟法第三百八十五條第一項前段、第
    八十五條第二項、第三百九十條第二項、第三百九十二條判決如主文。
中      華      民      國    九十二    年      六      月    二十三    日
                                臺灣臺南地方法院民事第一庭
~B法      官  吳坤芳
右為正本係照原本作成
如對本判決上訴須於判決送達後二十日內向本院提出上訴狀。
中      華      民      國    九十二    年      六      月    二十三    日
~B法院書記官  陳怡吟


司法院資訊處製作；財團法人民間司法改革基金會備份。
